臺灣高等法院刑事裁定　　　　　　　　　　　　　　九十二年度聲再字第三九三號
　　再審聲請人
　　即　被　告　甲○○
　　選任辯護人　林永頌　律師
　　　　　　　　尤伯祥　律師
　　　　　　　　陳建宏　律師
右列聲請人因擄人勒贖等案件，對於最高法院中華民國八十九年四月二十七日確定判
決（八十九年度台上字第二一九六號，本院八十五年度重上更(五)字第一四五號）聲請
再審，本院裁定如左：
    主  文
再審之聲請駁回。
    理  由
一、本件聲請再審意旨略以：(一)本案因發現確實新證據，足認聲請人應受無罪、免訴
    、免刑或輕於原確定判決所認之判決，而得聲請再審：1.原確定判決認定聲請人
    甲○○購買硫酸，供共犯黃銘泉、黃春棋及陳憶隆用以潑灑在被害人屍身上予以
    燒灼損壞，以破壞屍身上之指紋；2.本案卷附內政部警政署刑事警察局八十四年
    十一月十一日刑醫字第四六七六六號鑑驗書、檢察官於八十四年九月二十八日在
    被害人埋屍現場所製作之勘驗筆錄暨八十四年十月三日在台北市立陽明醫院太平
    間解剖時所製作之勘驗筆錄，及台灣士林地方法院檢察署八十四年十月三日驗斷
    書均證明被害人屍體係被火焚燒，並非遭硫酸潑灑：(1)檢察官於八十四年九月二
    十八日，尋獲被害人屍體當天，在埋屍現場所製作之勘驗筆錄記載「... 進行挖
    掘屍體工作，進行約三十分鐘後將屍體取出，陳屍地有灰燼... 」，(2)八十四年
    十月三日檢察官率同楊日松法醫在台北市立陽明醫院太平間解剖時所製作之勘驗
    筆錄記載「問... 死者死亡後又被火焚燒但火勢不大，研判死亡時間二週以上，
    有何意見？沒有。」，(3)台灣士林地方法院檢察署八十四年十月三日驗斷書第二
    項局部勘驗中四肢部欄載稱「... (二)左、右臂、前臂各有灼創。(三)左大腿、小腿
    前側、右小腿前側，各有灼創。」，(4)內政部警政署刑事警察局八十四年十一月
    十一日刑醫字第四六七六六號鑑驗書載稱「經會同原相驗法醫等詳予解剖複驗結
    果... 8.其顏面、腹胸皮膚呈黃褐色燒痕。... 鼻口、咽喉內亦無煙灰即係死後
    燒者。... 10.綜上情... 死後並有煙燒之痕跡... 。(二)前揭證據確均有嶄新性及
    顯著性，而得為聲請再審所憑之新證據，與原判決已審酌之證據綜合評價結果，
    益能動搖原確定判決之事實基礎而改為更有利聲請人之判決云云。
二、按有罪之判決確定後，為受判決人之利益聲請再審，必其聲請之理由合於刑事訴
    訟法第四百二十條第一項所定情形之一或第四百二十一條有足生影響於判決之重
    要證據漏未審酌者，始准許之。依最高法院三十三年台字第七○號判例意旨認：
    按確實之新證據，固非以絕對不須經過調查程序為條件，然必須可認為確實足以
    動搖原確定判決，而為受判決人有利之判決者為限。又按所謂發見新證據，係指
    證據當時已存在，為法院及當事人所不知，事後始經發見者而言（最高法院四十
    七年台抗字第一一○號裁定參照），亦即該項證據，事實審法院於判決前因未經
    發見，不及調查斟酌，至其後始行發見者而言（參同院二十八年抗字第八號判例
    意旨）。經查：
  (一)原確定判決中：1.於理由一、(八)中說明：「被告黃春棋、陳憶隆、甲○○與黃銘
    泉於挾持被害人黃春樹之前即備妥小長刀、硫酸等殺人毀屍之工具，業據被告陳
    憶隆供明在卷，並有犯罪使用之膠帶及手銬扣案可資佐證」；2.於理由一、(九)中
    說明：「被告黃春棋確與陳憶隆共同持硫酸潑洒被害人黃春樹屍體，業據被告陳
    憶隆於警訊時供述明確。而該硫酸於甫抵達現場後即由黃銘泉攜帶下車，亦據被
    告陳憶隆於本院調查時供述明確，自足徵被告黃春棋、陳憶隆與黃銘泉將被害人
    黃春樹帶往右揭殺害處所之時，業有使用該硫酸之意，又依右揭事證，被告黃春
    棋、陳憶隆、甲○○及黃銘泉自始即具有擄人勒贖並殺害被害人之謀議，而其所
    購買工具之中，除有膠帶可供使被害人窒息使用，並有刀械可供戕害被害人性命
    ，該硫酸顯非供其於實施擄人勒贖或殺人時使用，當係基於他圖而準備，... 被
    告黃春棋、陳憶隆、甲○○及黃銘泉自始即具有擄人勒贖殺人並毀壞被害人屍體
    以圖滅跡之謀議，則渠等間分工準備犯罪工具，本與事理並無相違」等情。是原
    確定判決前揭理由中固僅說明就被告等人事前即備有硫酸，將被害人黃春樹帶往
    右揭殺害處所之時，業有使用該硫酸之意，而其所購買工具之中，硫酸顯非供其
    於實施擄人勒贖或殺人時使用，當係基於他圖而準備，因而認定被告等人自始即
    具有擄人勒贖並殺害被害人之謀議。
  (二)原確定判決中另於理由一、(三)中說明：關於如何謀議挾持被害人黃春樹以行擄人
    勒贖並行殺害黃春樹，業據被告陳憶隆於警訊中供承：「該案除了我之外，尚有
    黃銘泉、黃春棋、甲○○等共四人參與。」、「我們是從今（八十四）年八月中
    旬左右開始計劃進行。」、「八月中旬，我和黃銘泉、黃春棋、甲○○四人在桃
    園縣龜山鄉○○村○○○路一七二巷三弄一號二樓，甲○○的住處第一次商議要
    做綁票案。」... 「因為只知道黃春樹上班的工地，我們商議後的隔天，即由黃
    銘泉開車載甲○○到黃春樹的工地去找黃春樹，確定黃春樹尚在該工地上班之後
    ，我們四人又前後二次（一次開我的車IV-6859 號，另一次開甲○○的車）到汐
    止工地去尾隨跟蹤黃春樹，跟蹤至大直黃春樹家的附近，我們確定他的車輛及住
    處後即返回桃園。」... 「我們準備有小武士刀乙把、手銬乙付（在萬華老松國
    小對面軍品店購買）、硫酸三瓶、膠帶乙捲、手術用手套五付（在龜山地區西藥
    房購買）另在預備埋屍的地點，藏有兩把圓鍬。」... 「前往汐止工地跟蹤黃春
    樹的那幾天，由黃銘泉帶領指引到該山區，選定該地點，我們四人都認定此地偏
    僻隱密，地點很好。我們決定就在第二次再上山之前在汐止街上的五金行購買兩
    把圓鍬帶上山，由四個人分別輪流挖好埋屍洞。」...；並於偵查中亦供稱：「
    我們在八月二十幾日開始觀察他（指黃春樹）上下班的情形，我們四人有時開我
    的車，有時開徐的車，約一個星期，這期間，黃銘泉選定一處山區很偏僻，便邀
    我們一起去查看，我們四人都覺得地點不錯，過了二、三天我們買了圓鍬二支，
    到山窪挖了一個大概深約一尺多、寬約一公尺半的洞，要把他殺人滅口，埋在那
    裡。在跟監這個星期，我們把作案工具買齊，在汐止街上的一家五金行買了二支
    圓鍬，這是我們四人一起，另甲○○自己在龜山的一處西藥房買了硫酸三瓶、塑
    膠帶一捲、透明手套一封五付。」等語。綜觀前開被告陳憶隆警訊、偵查供述被
    告等人事前即已共同謀議，且前開供述中關於被告等人事前即已一起去查看於山
    區偏僻、隱密地點，並決定就在第二次再上山之前在汐止街上的五金行購買兩把
    圓鍬帶上山，由四個人分別輪流挖好埋屍洞，復將該兩把圓鍬藏在預備埋屍的地
    點，益足證被告等人自始即具有擄人勒贖並殺害被害人之共同犯意。
  (三)綜上，本案依原確定判決調查結果，共同被告黃春棋、陳憶隆已就本案之犯罪動
    機、聲請人甲○○如何參與跟縱被害人及擄人、何以要殺人滅口、何以原先決定
    取贖金額為七千萬元後來改為一千六百萬元，及聲請人甲○○如何參與取贖行動
    等犯罪構成要件之基本事實，均供述明確，尚無瑕疵可指，聲請人甲○○於案發
    當日參與擄人行為之犯罪基本事實，應甚為明確。
  (四)至本件再審聲請意旨：「本案卷附內政部警政署刑事警察局八十四年十一月十一
    日刑醫字第四六七六六號鑑驗書、檢察官於八十四年九月二十八日在被害人埋屍
    現場所製作之勘驗筆錄暨八十四年十月三日在台北市立陽明醫院太平間解剖時所
    製作之勘驗筆錄，及台灣士林地方法院檢察署八十四年十月三日驗斷書均證明被
    害人屍體係被火焚燒，並非遭硫酸潑灑」。按本件固於：1.檢察官八十四年九月
    二十八日，尋獲被害人屍體當天，在埋屍現場所製作之勘驗筆錄記載「... 進行
    挖掘屍體工作，進行約三十分鐘後將屍體取出，陳屍地有灰燼... 」；2.八十四
    年十月三日在台北市立陽明醫院太平間解剖時所製作之勘驗筆錄記載「問... 死
    者死亡後又被火焚燒但火勢不大，研判死亡時間二週以上，有何意見？沒有。」
    ；3.內政部警政署刑事警察局八十四年十一月十一日刑醫字第四六七六六號鑑驗
    書記載「... 8.其顏面、腹胸皮膚呈黃褐色燒痕。... 鼻口、咽喉內亦無煙灰即
    係死後燒者。... 10.綜上情... 死後並有煙燒之痕跡... 」。惟另按：1.台灣士
    林地方法院檢察署八十四年十月三日驗斷書四肢部欄載「... (二)左、右臂、前臂
    各有灼創。(三)左大腿、小腿前側、右小腿前側，各有灼創。」；2.該驗斷書胸腹
    部、腰臀部、四肢部、泌尿生殖部等欄均載有腐敗現象。核被害人屍體曾遭焚燒
    ，益加足以證明被告等人有破壞被害人屍身之意圖，不足以動搖原判決，使受刑
    人得受有利之裁判；再前開關於記載「灼創」部分究竟係因焚燒抑或因潑灑硫酸
    所造成，容或因屍體開始腐敗而致辨識未明，然該驗斷書就此並未詳加區分，其
    在客觀上就其之真實性為如何，尚欠明瞭，非經相當之調查，不能辨其真偽，亦
    與確實新證據之「確實」含義不符。況本案作案用之硫酸，聲請人甲○○雖否認
    為其所購買，惟經原確定判決調查後所不採，仍認定係聲請人甲○○所買，並詳
    述其理由。
三、綜上所述，聲請人據以聲請再審之所謂「發見之新證據」，因該證據仍須經調查
    程序，或經原法院不採者，且無顯然可認為確實足以動搖原確定判決，而為受判
    決人有利之判決，揆諸前揭說明，本件聲請人所舉聲請再審之理由，核與上引法
    條所定無一相符，本件聲請人聲請再審，為無理由，應予駁回。
據上論斷，應依刑事訴訟法第四百三十四條第一項裁定如主文。
中　　　華　　　民　　　國　　九十三　　　年　  　六　　月　　　卅　　　日
                              台灣高等法院刑事第二十庭
                                  審判長法  官  趙  功  恆
                                        法  官  鄧  振  球
                                        法  官  李  春  地
右正本證明與原本無異。
如不服本裁定，應於收受送達後五日內向本院提出抗告狀。
                                        書記官  柳  秋  月
中　　　華　　　民　　　國　　九十三　　　年　　六　　  月　　　卅　　　日
